臺灣新竹地方法院刑事簡易判決　　　　100年度竹簡字第486號
聲　請　人　臺灣新竹地方法院檢察署檢察官
被　　　告　許雅茹
上列被告因詐欺案件，經檢察官聲請以簡易判決處刑（100 年度
偵緝字第165號），本院判決如下：
    主  文
許雅茹幫助犯詐欺取財罪，處有期徒刑月，如易科罰金，以新
臺幣壹仟元折算壹日。緩刑貳年，並應於判決確定後陸個月內，
向公庫支付新臺幣貳萬元。
    事實及理由
一、本件犯罪事實：
（一）許雅茹明知近年來臺灣社會盛行以虛設、租賃、借用或買
      賣人頭帳戶之方式，供詐騙集團作為詐欺他人交付財物或
      恐嚇他人交付贖金等不法用途，亦知金融機構帳戶係個人
      理財之重要工具，且關係個人財產、信用之表徵，應可預
      見他人向其收購金融機構帳戶之存摺、印章、金融卡及可
      語音查詢個人存款帳戶之密碼者，目的及手段詭異，應有
      持帳戶等相關物件，供己詐騙或恐嚇他人錢財之意圖，其
      亦知悉提供帳戶之存摺、金融卡供他人使用，具有幫助掩
      飾或藏匿他人犯罪所得財物之可能性，竟仍基於縱有人以
      其金融帳戶實施詐欺犯罪亦不違背其本意之幫助詐騙集團
      從事詐欺取財行為的犯罪意思，於民國98年6月1日13時30
      分許，在新竹市○○路上某停車場，將其所申辦之「新竹
      國際商業銀行」（現已改制為「渣打國際商業銀行」）中
      正分行帳號000-000000000000號、「玉山商業銀行」光華
      分行帳號000-0000000000000 號等帳戶之存摺、金融卡及
      密碼等資料，交予真實姓名年籍不詳之成年男子，嗣該成
      年男子所屬詐欺集團成員取得許雅茹所有上開2 帳戶資料
      後，即基於意圖為自己不法所有之詐欺犯意，以附表各編
      號所述方式，向附表各編號所示之人施用詐術，致附表各
      編號所示之人陷於錯誤，而於附表各編號所示之時間，依
      詐騙集團成員之指示，將附表各編號所示金額匯款轉帳至
      許雅茹所有上開2 帳戶內。嗣因附表各編號所示之人發覺
      受騙報警處理，始循線查獲上情。
（二）案經楊智強訴由新竹市警察局第一分局報告臺灣新竹地方
      法院檢察署檢察官偵查後聲請簡易判決處刑。
二、證據及理由：
（一）被告許雅茹於警局詢問時及檢察事務官偵查中之供述。
（二）證人楊智強及陳志昇於警詢時之指述。
（三）被告許雅茹上開玉山銀行、新竹國際商業銀行之存摺及內
      頁影本各1份。
（四）被害人楊智強之「彰化銀行」自動櫃員機交易明細表1 張
      、被害人陳志昇之「合作金庫銀行」桃園分行帳戶存摺影
      本1份。
（五）桃園縣政府警察局中壢分局中壢派出所受理各類案件紀錄
      表、受理刑事案件報案三聯單、受理詐騙帳戶通報警示簡
      便格式表、內政部警政署反詐騙諮詢專線紀錄表各1 份；
      桃園縣政府警察局龜山分局大林派出所受理各類案件紀錄
      表、受理刑事案件報案三聯單、受理詐騙帳戶通報警示簡
      便格式表、內政部警政署反詐騙諮詢專線紀錄表各1 份。
（六）被告許雅茹雖坦承上開2 帳戶為其所申請，惟矢口否認有
      何提供帳戶供詐欺集團詐騙他人匯款之幫助詐欺犯行，辯
      稱：伊於98年6月1日，見蘋果日報廣告欄誠徵「馬伕」日
      領3千至6千，遂致電應徵，由該公司不詳姓名年籍之成年
      男子接聽，並表示要先審核伊帳戶是否能正常使用，所以
      才於當日下午1 時30分相約在新竹市○○路某停車場見面
      ，並將上開2 帳戶存摺連同提款卡及密碼交給該名男子，
      後來該名男子打電話來說只需要提款卡，要把存摺還給伊
      ，伊又折返林森路拿回存摺，提款卡及寫有密碼的小紙條
      留給該名男子云云。然查：
    1.按一般人對於其個人帳戶均投注以較一般文書、證件更高
      之注意及保管程度，若有特殊情況交付他人使用之需，亦
      必然深入瞭解對方之詳細資料後，再行提供以使用，方符
      常情，被告許雅茹於本案發生時既為22歲之成年人，對於
      系爭帳戶之提款卡及密碼等資料之重要性，應知之甚稔，
      惟被告許雅茹尚未正式上班即將本件帳戶之提款卡及密碼
      一併交付予與其未曾謀面、素不相識之真實姓名年籍不詳
      之成年男子，卻對該名男子真實姓名、年籍資料及詳細聯
      絡方式均毫無所悉，顯對於其所有具高度屬人性之提款卡
      及密碼未盡保管之責，以避免其所有帳戶淪為供他人犯罪
      之工具。又金融存款帳戶，事關存戶個人財產權益之保障
      ，攸關個人信用之重要憑信，一般人均有妥為保管阻止他
      人任意使用之認識，是若依被告所述係為測試帳戶之提款
      卡及密碼可否使用始交付之，惟當可由被告許雅茹自行測
      試，或由其陪同該名男子一同至自動櫃員機前測試即可，
      何須一併將帳戶之提款卡及密碼交付予該名真實姓名年籍
      不詳之成年男子單獨進行測試？故被告所辯實與常情有違
      。
    2.再者，提款卡及密碼資料等物事關個人財產權益之保障，
      除非本人或與本人親密關係者，難認有何理由可自由流通
      使用該提款卡及密碼資料，縱使特殊情況偶有交付他人使
      用之需，亦必然深入瞭解用途及合理性後，再行提供以使
      用，方符常情，該名真實姓名年籍不詳之成男子既未表明
      被告許雅茹所交付之上開帳戶之用途為何，豈會任意交付
      給素不相識之人，若該名男子只是要求被告提供帳戶供轉
      帳薪資所用，又豈會保留其提款卡，而將存摺交還給被告
      許雅茹，任由該名男子提領該帳戶之金錢，甚至是其辛苦
      所賺來之薪水，雖至愚之人亦不為也，是被告交付上開帳
      戶顯然非用作薪資轉帳之用；倘若該名男子要求被告提供
      帳戶係作為客人消費金額匯入之用，而客人所消費之金額
      ，理當屬公司公款，何以該公司公款竟不使用以公司名義
      開立之帳戶收受，而須使用尚無高度信賴關係之新進司機
      個人之帳戶？故被告所辯實與常情有違。被告已成年，對
      上開社會一般常識自難諉為不知，故對於他人無端收取帳
      戶之反常現象，焉有不啟疑心之理。是被告許雅茹上開辯
      解顯不合常理，均無可採。
    3.衡諸常情，今日一般人至金融機關開設帳戶使用，係極為
      方便容易且迅速之事，苟有使用金融存款帳戶之正當用途
      ，自以使用其本人或可信賴之親友申請之帳戶，最為便利
      安全，始可避免帳戶名義人反悔或心存歹念，利用通知掛
      失止付、變更存戶印鑑圖章或換摺之方式，將帳戶內之款
      項領走一空，反致使用帳戶人蒙受損失，故苟非意圖以他
      人之帳戶從事不法用途，並藉以逃避查緝，自無花費金錢
      或以其他方法向無相當信賴關係之陌生人取得帳戶使用之
      理，且近年來詐騙集團詐欺取財之犯罪類型層出不窮，該
      等犯罪，多數均係利用他人帳戶作為詐欺所得財物之出入
      帳戶，業經媒體廣為披載，是依一般人通常之知識、智能
      及經驗，均已詳知向陌生人購買、承租或其他方法取得帳
      戶者，多係欲藉該帳戶取得不法犯罪所得，且隱匿帳戶內
      資金之實際取得人之身分，以逃避追查，故被告許雅茹於
      本件行為時係成年且具智識及社會工作經驗之人，自難諉
      稱不知。況被告亦自承其所應徵之工作內容係馬伕，即載
      送小姐至汽車旅館或飯店，交帳戶時也會懷疑該名男子收
      取其帳戶、提款卡恐用於犯罪用途，但其以為該名男子會
      給其工作做，後來再打電話給該名男子時，該名男子就關
      機了等語，足證被告明知提供上開帳戶予真實姓名年籍不
      詳之成年男子，有可作為不法用途之犯罪工具，竟願將其
      提款卡及密碼等物交付予與其身分上不具有密切關係之人
      ，顯然該名男子縱持上開帳戶作為不法使用，亦為其所能
      預見且其發生不違背其本意，否則豈有不積極報警處理或
      向銀行辦理止付，以避免犯罪之發生，是被告自有幫助他
      人犯詐欺取財罪之不確定故意甚明。
    4.綜上所述，被告上開辯解無非卸責之詞，不足採信。本件
      事證明確，被告犯行堪以認定，應依法論科。
三、論罪及科刑：
（一）論罪：
    1.按幫助犯之成立，主觀上行為人須有幫助故意，客觀上須
      有幫助行為，亦即刑法上之幫助犯，係對於犯罪與正犯有
      共同之認識，而以幫助之意思，對於正犯資以助力，而未
      參與實施犯罪之行為者而言（最高法院75年度台上字第15
      09號、84年度台上字第5998號、第6475號、88年度台上字
      第1270號判決均同此意旨）。
    2.本件被告基於幫助他人詐欺取財之不確定故意，將其所有
      新竹國際商業銀行及玉山銀行提款卡及密碼提供予詐騙集
      團成員使用，以利其誘使他人匯入款項後自該帳戶提領花
      用，被告所為亦僅係刑法詐欺罪構成要件以外之行為，復
      無證據證明被告有參與詐欺犯行之實施，應屬刑法第30條
      之幫助犯。
    3.查本件被告以一次提供2 帳戶之幫助行為，幫助不詳姓名
      年籍之成年男子分別詐取如附表所示2 被害人之財物，屬
      一次幫助詐欺行為而觸犯數法益之想像競合犯之裁判上一
      罪之關係，依刑法第55條規定，應僅成立1 次幫助犯罪行
      為，故核被告所為係犯刑法第339條第1項、第30條第1 項
      前段之幫助詐欺取財罪。又被告係幫助他人犯罪，爰依刑
      法第30條第2項之規定，按正犯之刑減輕之。
（二）科刑：
   1. 主刑：爰審酌被告年紀尚輕，前素行尚可，有臺灣高等法
      院被告前案紀錄表1 份存卷可稽，及其明知近年來國內多
      有詐欺、恐嚇集團犯案，均係使用人頭帳戶以作為收受不
      法所得款項之手段，竟幫助他人詐欺之犯行，以助長犯罪
      集團惡行，供詐欺犯取得所騙財物之工具，其對於社會秩
      序之擾亂不言而喻，及其幫助詐欺行為對被害人陳志昇等
      2人造成渠等之損害而無從求償，兼衡被害人2人所受損害
      與被告犯罪後否認犯行等一切情狀，量處如主文所示之刑
      ，並諭知易科罰金之折算標準，以示懲儆。
    2.緩刑：查被告前未曾因故意犯罪受有期徒刑以上刑之宣告
      ，此有臺灣高等法院被告前案紀錄表及刑案資料查註紀錄
      表各1 份在卷可查，因一時失慮致罹刑典，經此次偵查程
      序及科刑之教訓後，應已知所警惕，更何況，對被告施以
      上開主文所示之短期自由刑，將有可能產生諸多流弊：對
      於初犯者，若任意施以短期自由刑，將使其喪失對拘禁之
      恐懼，減弱其自尊心；又犯罪者之家屬在物質及精神上均
      將受到重大損失，將衍生更多社會問題；再者犯罪者被釋
      放時，社會復歸時往往遇到多種困難，成為促成其再犯之
      原因；且執行機構設施、人力有限，難以對受刑人全面達
      到教化之效果，若輕易對本案被告施以短期自由刑，將使
      其易受惡性之感染，成為再犯之原因，亦即本性善良者，
      若僅係偶然犯罪或過失犯罪，即受到短期自由刑之拘禁，
      則成為毫無變通地均送到龍蛇雜處之監所服刑，反而會使
      其學習犯罪不良習性及其他犯罪技巧，使該偶然犯罪或過
      失犯罪者下次再犯罪。因此似此短期自由刑既無益於改善
      受刑人惡性，又無威嚇之效果，反而導致受刑人將來再犯
      之危險提高，社會將付出更大成本，故本院同時基於以上
      短期自由刑缺失之考量，認對被告所宣告之刑，以暫不執
      行為適當，以觀後效，爰併予宣告緩刑2 年，以啟自新。
      另為使其深切反省，爰依刑法第74條第2項第4款之規定，
      諭知被告應於判決確定後6個月內向公庫支付新臺幣2萬元
      。再者，倘被告違反上開所定負擔情節重大，足認原宣告
      之緩刑難收其預期效果，而有執行刑罰之必要，依刑法第
      75條之1第1項第4 款規定，得撤銷其緩刑之宣告，併此敘
      明。
四、依刑事訴訟法第449條第1項前段、第450條第1項、第454 條
    第1項，刑法第339條第1項、第30條第1項前段、第2 項、第
    41條第1項前段、第55條、第74條第1項第1款、第2項第4 款
    ，刑法施行法第1條之1第1項、第2項前段，逕以簡易判決處
    刑如主文。
中    華    民    國   100    年    6     月    15    日
                    新竹簡易庭  法  官        邱忠義
以上正本證明與原本無異。
如不服本判決應於收受本判決後10日內向本院提出上訴書狀，其
未敘述上訴理由者，並得於提起上訴後10日內向本院補提理由書
狀（均須按他造當事人之人數附繕本）「切勿逕送上級法院」。
中    華    民    國   100    年    6     月    15    日
                                書記官        李念純
附錄本案論罪科刑實體法條全文：
刑法第339 條第1 項：
意圖為自己或第三人不法之所有，以詐術使人將本人或第三人之
物交付者，處5 年以下有期徒刑、拘役或科或併科1,000 元以下
罰金。（罰金之貨幣單位改為新臺幣，並提高為30倍）
刑法第30條：
幫助他人實行犯罪行為者，為幫助犯。雖他人不知幫助之情者，
亦同。
幫助犯之處罰，得按正犯之刑減輕之。
附表：
┌──┬───┬────────────────────┐
│編號│被害人│詐騙方式、匯款時間、方式及金額（新臺幣）│
├──┼───┼────────────────────┤
│  1 │陳志昇│於98年5月14日下午2時許，該詐欺集團成員即│
│    │      │意圖為自己不法所有之詐欺取財犯意，以網路│
│    │      │SKYPE 方式向陳志昇要約援交（即性交易），│
│    │      │復於同日晚上7 時37分，撥打電話予陳志昇佯│
│    │      │稱：欲「援交」需確認陳志昇是否具有警察身│
│    │      │份，要求陳志昇至ATM 提款機操作，陳志昇因│
│    │      │此陷於錯誤，匯款2萬9,889元至不詳帳號內後│
│    │      │，該詐欺集團成員又致電予陳志昇偽稱：因系│
│    │      │統錯誤，必須透過假交易紀錄將錢轉匯回來，│
│    │      │要求陳志昇去銀行開一新帳戶，陳志昇因而陷│
│    │      │於錯誤，遂依指示於98年5 月22日，前往桃園│
│    │      │縣桃園市○○路58號「合作金庫銀行」桃園分│
│    │      │行，先以1,000 元申請開設帳號：000-000000│
│    │      │0000000號帳戶後，再存入59萬9,000元，再將│
│    │      │語音密碼告知該詐欺集團成員，該集團成員旋│
│    │      │於98年6月3日以語音轉帳方式，將陳志昇上開│
│    │      │「合作金庫銀行」桃園分行帳戶內之款項，分│
│    │      │別轉出8萬元（另支出17手續費）、10萬元（ │
│    │      │另支出17元手續費）匯入許雅茹之上開「新竹│
│    │      │國際商業銀行」中正分行帳戶內；又於98年 6│
│    │      │月3 日以語音轉帳方式將陳志昇上開帳戶內之│
│    │      │款項轉出8萬元（另出17元手續費）、同年6月│
│    │      │4 日以相同方式將陳志昇上開帳戶內之款項轉│
│    │      │出2萬0,200元（另支出17元手續費）、8 萬元│
│    │      │（另支出17元手續費）與同年6月5日以相同方│
│    │      │式將陳志昇上開帳戶內之款項轉出3萬0,100元│
│    │      │（另支出17元手續費）與1 萬元（另支出17元│
│    │      │手續費）匯入許雅茹之上述「玉山商業銀行」│
│    │      │光華分行帳戶內。嗣後陳志昇聯絡不到上開詐│
│    │      │騙集團成員，始知受騙上當，並報警循線查獲│
│    │      │上情。                                  │
├──┼───┼────────────────────┤
│  2 │楊智強│嗣該詐欺集團成員另於98年6月2日晚上9 時許│
│    │      │意圖為自己不法所有之詐欺取財犯意，撥打網│
│    │      │路電話予楊智強，向其佯稱：可提供援交（即│
│    │      │性交易）惟需驗證其帳戶餘額與職業云云，楊│
│    │      │智強因此陷於錯誤，遂於98年6月8日下午4 時│
│    │      │19分許依指示操作桃園縣內「彰化銀行」某分│
│    │      │行內之自動櫃員機，匯款6,036元至許雅茹之 │
│    │      │上開「新竹國際商業銀行」中正分行帳戶內，│
│    │      │嗣因其發現其帳戶內金額短少，始發覺受騙，│
│    │      │並報警循線查獲上情。                    │
└──┴───┴────────────────────┘